臺灣宜蘭地方法院刑事判決　　　　　　　　　　　　　　九十一年度易字第八九號
　　公　訴　人　臺灣宜蘭地方法院檢察署檢察官
　　被　　　告　乙○○
　　輔　佐　人　甲○○
右列被告因竊盜案件，經檢察官提起公訴（九十一年度偵字第四０號），本院判決如
左：
    主  文
乙○○竊盜，累犯，處有期徒刑貳月，如易科罰金，以佰元折算壹日；又意圖為自
己不法之所有，以詐術使人將本人之物交付，累犯，處有期徒刑貳月，如易科罰金，
以佰元折算壹日。應執行有期徒刑參月，如易科罰金，以佰元折算壹日。
    事  實
一、乙○○前有多次竊盜、詐欺犯行，最近一次因詐欺案件，經臺灣臺中地方法院於
    民國九十年二月十二日，以八十九年度易字第四一四八號判處有期徒刑六月確定
    ，並於九十年五月四日易科罰金執行完畢，患有精神疾病屬精神耗弱之人。詎不
    知悔改，於九十年十二月七日上午八時四十五分許，乙○○至李玫潔所經營位於
    宜蘭縣礁溪鄉○○路三０六號「好口味商店」，購買價值八十元之商品時，意圖
    為自己不法之所有，先交付李玫潔新台幣（下同）一千元，待李玫潔回找九百二
    十元時，趁其不注意之時，將其中五百元放置於口袋中，向李玫潔佯稱尚有五百
    元未找，以此方式施用詐術，致使李玫潔陷於錯誤，而再行交付五百元。復趁李
    玫潔不注意之際，再另行起意，意圖為自己不法之所有，自櫃檯抽屜內徒手竊取
    其置於櫃檯皮包內之五百元鈔票二張，得手後旋即離去。嗣李玫潔發覺皮包內金
    錢短少，始報警查獲上情。
二、案經宜蘭縣警察局礁溪分局報請臺灣宜蘭地方法院檢察署檢察官偵查起訴。
    理  由
一、訊據被告乙○○對於其在右揭時、地購買物品，於交付被害人李玫潔一千元時，
    先將五百元置於口袋中，佯稱尚有五百元未找，而使被害人交付其五百元，後再
    竊取被害人一千元等情固供陳不諱，惟矢口否認有何竊盜、詐欺犯行，並於本院
    審理中辯稱：伊當時有服用鎮定劑，精神恍惚，所以才會以為那二張五百元是伊
    所有，店家尚未找錢給伊云云。經查，右揭犯罪事實，業據被告迭於警訊時供承
    不諱，復據被害人李玫潔於警訊中指述甚詳，並有被害人出具之贓物認領保管單
    一紙附卷可稽，且被告於本院調查中亦曾陳稱：事實實在，當時確有拿告訴人錢
    等語（見本院九十一年三月二十八日訊問筆錄），足認被告確有前揭犯行無訛。
    是本件事證明確，被告犯行洵堪認定。
二、核被告竊取被害人所有一千元之行為，係犯刑法第三百二十條第一項之竊盜罪。
    又被告向被害人佯稱尚有餘額未找回，致被害人陷於錯誤再交付五百元一節，核
    其所為，係犯刑法第三百三十九條第一項詐欺取財罪。前開二罪間，犯意個別，
    行為有異，應分論併罰。茲查，被告於輔佐人甲○○陪同下到庭陳稱罹患器質性
    精神病、焦慮症等精神疾病，並提出行政院國軍退除役官兵輔導委員會員山榮民
    醫院（以下簡稱「員山榮民醫院」）及行政院衛生署宜蘭醫院（以下簡稱「宜蘭
    醫院」）診斷證明書各一紙為證。嗣經本院依職權函詢宜蘭醫院被告病狀，及其
    精深狀況是否已達精神耗弱程度，則該院函覆稱由被告談話之衝動控制力差及言
    行舉止、表情看來，極可能為精神分裂之病患但其不自覺，此有宜蘭醫院九十一
    年四月十日宜醫歷字第一六九六號函及病歷影本一件在卷可參。後經本院再依職
    權函詢員山榮民醫院被告於案發後二日（即九十一年十二月九日）到院檢查時，
    是否已屬精神耗弱之狀況，則該院亦函覆稱：被告入院當時因情緒不穩，予以針
    劑治療，隔天言談即可切入主題，但注意力較差，且疑似有幻覺，住院後五天因
    病況穩定而出院，因住院時間過短，無法完全評估，而依入院當時情形，似為精
    神耗弱，此有員山榮民醫院九十一年四月二十五日員醫醫字第０一九０００一三
    四七號函存卷足稽，堪信被告行為時應屬於精神耗弱之狀態，依刑法第十九條第
    二項之規定，減輕其刑。又查被告前因詐欺案件，經臺灣臺中地方法院於九十年
    二月十二日，以八十九年度易字第四一四八號判處有期徒刑六月確定，並於九十
    年五月四日易科罰金執行完畢，此有卷附之臺灣高等法院檢察署刑案記錄簡覆表
    可按，其受有期徒刑執行完畢五年內再犯本件有期徒刑以上之罪，為累犯，依刑
    法第四十七條之規定加重其刑，並先加後減之。爰審酌被告前有多次犯行，仍不
    思改過，屢蹈法網，惟其行為時精神狀況不佳且智識程度較低，致有本件犯行，
    及其犯罪之動機、目的、手段、犯罪所生之危害尚稱輕微，併其犯罪後態度等一
    切情狀，分別量處如主文所示之刑，並均諭知易科罰金之折算標準，及定其應執
    行之刑及諭知易科罰金之拆算標準，以示懲儆。
據上論斷，應依刑事訴訟法第二百九十九條第一項前段，刑法第三百二十條第一項、
第三百三十九條第一項、第十九條第二項、第四十一條第一項、第四十七條、第五十
一條第五款，罰金罰鍰提高標準條例第一條前段、第二條，判決如主文。
本案經檢察官郝中興到庭執行職務。
中        華       民       國       九十一   年   五  月  十四         日
                                      臺灣宜蘭地方法院刑事第二庭
                                          審判長法  官  黃  永  勝
                                                法  官  鄭  貽  馨
                                                法  官  郭  顏  毓
右正本證明與原本無異。
如不服本判決，應於判決送達後十日內，向本院提出上訴狀。（應附繕本）
                                                書記官  莊  淑  茹
中        華       民       國       九十一   年   五  月  十七         日
附錄本案論罪科刑法條全文：
刑法第三百二十條
意圖為自己或第三人不法之所有，而竊取他人之動產者，為竊盜罪，處五年以下有期
徒刑、拘役或五百元以下罰金。
意圖為自己或第三人不法利益，而竊佔他人之不動產者，依前項之規定處斷。
前二項之未遂犯罰之。
